【裁判字號】    89,易,99
【裁判日期】    900827
【裁判案由】    詐欺
【裁判全文】
臺灣高雄地方法院刑事判決                          八十九年度易字第九九號
    公  訴  人  臺灣高雄地方法院檢察署檢察官
    被      告  戊○○
右被告因詐欺案件，經檢察官提起公訴（八十八年度偵緝字五三八號），本院判決如
左：
    主  文
戊○○意圖為自己不法之所有，以詐術使人將本人之物交付，處有期徒刑壹年。
    事  實
一、戊○○意圖為自己不法之所有，於民國八十四年八月間（起訴書誤載為七月間）
    ，在高雄市三民區○○○路五四九號郭洪珠璧住處，以提供登記名義人為甲○○
    、坐落在台南縣東山鄉○○○段四一九號土地設定第二順位抵押權予郭洪珠璧為
    由，向郭洪珠璧借款，然因郭洪珠璧認該第二順位抵押權不足保障其債權，戊○○乃提出其與丙○○等人之合夥契約書，佯稱其與丙○○等人共同出資興建位在
    高雄縣林園鄉金多利工地，願以該工地上興建完成之房屋作為借款之擔保，郭洪
    珠璧因而陷於錯誤，陸續交付總計二百七十萬元之款項予戊○○。嗣因戊○○交
    付用以清償借款之支票均不獲兌現，郭洪珠璧復自丙○○得知上開合夥契約並未
    成立，始知受騙。
二、案經郭洪珠璧訴由臺灣高雄地方法院檢察署檢察官偵查起訴。
    理  由
一、訊據被告戊○○固不否認提供上開土地設定第二順位抵押權予告訴人郭洪珠璧借
    款之事實，惟矢口否認有何詐欺犯行，辯稱：因丙○○將上開土地抵押借款所得
    款項全部拿走，其又欠缺資金始透過乙○○向告訴人借款，並設定第二順位抵押
    權，合夥契約書乃其與丙○○吵架後，丙○○提出叫其交予告訴人云云。惟查：
    右揭事實，業據告訴人郭洪珠璧迭於偵查及本院調查、審理中指訴綦詳，證人乙○○亦證稱：告訴人於借款予被告後，曾告知當時被告係持合夥契約書並表示願
    提供土地抵押而前來借款等語在卷，並有合夥契約書、房屋建築承攬契約書、切
    結書各一份及支票暨存款不足退票單二份附卷可稽；又被告並未與丙○○合資經
    營金米七建設公司之情，業據被告於本院審理中供稱：並未與丙○○合夥經營建
    設公司，該公司係登記在丙○○之姐郭文君名下，合夥契約書上之簽名雖為其所
    親簽，然因房子非其所蓋，故其對該房子並無任何權利等語在卷（本院八十九年
    五月二十五日訊問筆錄），證人丙○○亦於本院審理中證稱：被告僅係掛名，實
    際上並無出資等語明確（本院九十年六月七日審判筆錄），足認被告確實並未參
    與金米七建設公司之經營，且對金多利工地上所興建完成之房屋亦無何權利可言
    。另訊之證人乙○○於臺灣高雄地方法院檢察署八十九年度偵字第一四四七一號
    案件偵查中證稱：標取上開土地時被告任職於丙○○所經營之建設公司，被告與
    丙○○均曾打電話表示要借錢買下上開土地，故其不清楚究竟係何人所借，惟事
    後係被告與其一同前往繳款，又被告雖曾交付面額二百萬元之支票一紙，然事後
    曾要求其不要提示該張支票，後來則由丙○○以金米七公司名義償還該筆款項等
    語明確，如上開土地之買主確為被告，何以事後係由丙○○以金米七公司名義支
    付該筆款項，再據被告所供：當時係因本身債信不佳無法以該土地向銀行抵押貸
    款，遂將上開土地信託登記於甲○○名下，然徵之該筆土地價值匪淺，被告為避
    免日後因所有權之紛爭致損害其權益，對於登記名義人之可信賴性當會詳加考量
    ，惟上開土地事後竟係由被告全然不熟悉之甲○○為登記名義人，且係向被告不
    認識之金主丁○○抵押借款之情，有土地登記簿謄本份卷可稽，被告此舉實與一
    般土地所有權人當會竭盡所能避免產權紛爭及減損財產價值之常情有違，是被告
    供稱上開土地乃其出資標得云云，亦尚難採信。綜上，被告於明知其對於金多利
    工地興建完成之房屋並無任何權利及其與丙○○間之合夥契約並未成立之情形下
    ，猶持該不成立之合夥契約書向告訴人表示其資力良好，且書立切結書表示願提
    供其根本無何權利存在之金多利工地房屋做為借款擔保，應足認其主觀上有不法
    所有之意圖，且客觀上亦有施用詐術之行為，是本件事證明確，被告犯行已堪認
    定，應依法論科。
二、核被告戊○○所為係犯刑法第三百三十九條第一項詐欺取財罪。爰審酌其犯罪動
    機、手段、目的，及對告訴人所造成之財產上損害非輕，迄今復未清償分毫，且
    犯後猶圖卸刑責等一切情狀，酌情量處如主文所示之刑。
據上論斷，應依刑事訴訟法第二百九十九條第一項前段，刑法第三百三十九條第一項
，罰金罰鍰提高標準條例第一條前段，判決如主文。
中      華      民      國      九十    年      八      月    二十七    日
                                      臺灣高雄地方法院刑事第一庭
                                              法  官  黃  悅璇
右正本證明與原本無異。
如不服本判決，應於判決送達後十日內，向本院提出上訴狀。
                                              書記官  沈      蘊
中    華    民    國      九十      年      八      月      二十八      日
附錄法條：
刑法第三百三十九條第一項
意圖為自己或第三人不法之所有，以詐術使人將本人或第三人之物交付者，處五年以
下有期徒刑、拘役或科或併科一千元以下罰金。


司法院資訊處製作；財團法人民間司法改革基金會備份。
